【裁判字號】    92,訴,593
【裁判日期】    920919
【裁判案由】    毒品危害防制條例
【裁判全文】
臺灣臺北地方法院刑事判決                          九十二年度訴字第五九三號
    公  訴  人  臺灣臺北地方法院檢察署檢察官
    被      告  甲○○  男  二.
    選任辯護人  舒建中律師
右列被告因毒品危害防制條例案件，經檢察官提起公訴（九十一年度偵字第一五三三
    七號），本院判決如左：
    主  文
甲○○無罪。
    理  由
一、公訴意旨略以：被告甲○○明知安非他命、愷他命為毒品危害防制條例第二條第
    二項第二、三款之第二、三級毒品，不得販賣，竟意圖營利，於民國九十一年八
    月二日在臺北市西門町附近，向真實姓名、年籍均不詳綽號「小光」之成年男子
    ，以每顆新臺幣（下同）二百五十元之代價販入含有甲基安非他命、愷他命之白
    色膠囊、以每瓶一千元之代價販入愷他命後，俟機販賣；並以電話號碼0000
    000000號行動電話為販賣毒品之聯絡工具，嗣同月四日凌晨二時許，乙○○撥打前開電話號碼，約定毒品交易，復於九十一年八月四日凌晨二時十五分許
    ，在臺北市○○街、雙城街口，以每顆三百元之代價，賣予乙○○二顆前開白色
    膠囊；嗣乙○○於九十一年八月四日凌晨三時五十分許，在臺北市○○○路、延
    吉街口遭員警查獲持有白色膠囊一顆，供出上情後，配合員警調查；始經員警循
    線於九十一年八月四日上午五時三十分許，在臺北市○○○路四段一六○號前查
    獲，並扣得前開毒品十顆及愷他命二瓶。因認被告涉犯毒品危害防制條例第四條
    第二項、第三項之罪嫌，求依想像競合犯關係，從一重處斷云云。
二、公訴人認被告甲○○涉有前揭犯嫌，無非係以：證人乙○○於警訊中之供述，本
    件查獲員警丁○○、丙○○、賴啟明、蘇德賢等人之證詞，及台北市政府警察局
    鑑驗通知書二紙，為其主要論據。訊據被告固不否認於右揭時、地為警查獲之事
    實，惟堅決否認有何違反毒品危害防制條例犯行，辯稱：伊為警查獲之愷他命二
    罐係供己施用，賣給乙○○及為警查扣之搖頭丸均是藍色藥錠型，故在警訊時坦
    承販賣搖頭丸，但伊並未賣給乙○○膠囊型之搖頭丸等語。
三、按犯罪事實應依證據認定之，無證據不得推定其犯罪事實，又不能證明被告犯罪
    應諭知無罪之判決，刑事訴訟法第一百五十四條、第三百零一條第一項定有明文
    。又認定犯罪事實應憑積極證據，倘積極證據不足以為不利於被告事實之認定時
    ，即應為有利被告之認定，更不必有何有利之證據，最高法院三十年度上字第八
    一六號判例意旨可資參照。所謂「積極證據足以為不利被告事實之認定」，係指
    據為訴訟上證明之全盤證據資料，在客觀上以達於通常一般之人均不致於有所懷
    疑，而得確信被告確曾犯罪之程度；若未達到此一程度，而有合理懷疑之存在時
    ，即無從為被告有罪之確信，最高法院七十六年度台上字第四九八六號判例意旨
    可參。又犯毒品危害防制條例第十條各項之罪，供出毒品來源，因而破獲者，得
    減輕其刑，該條例第十七條定有明文，則施用或販賣毒品之人，如供出毒品之來
    源因而破獲者，既得邀減輕其刑之寬典，為擔保其所為不利於其他共同被告之陳
    述（即毒品來自其他被告之陳述）之真實性，尤應有足以令人確信其陳述為真實
    之補強證據，始能據以為論罪之依據，最高法院八十七年度臺上字第二五八○號
    及八十七年度臺上字第二一二三號等判決亦同此意旨。
四、經查：
  (一)證人乙○○於九十一年八月四日凌晨三時五十分許，在台北市○○○路與延吉街
    口為警查扣之疑似ＭＤＭＡ紫白色膠囊一顆，經鑑定結果，檢出第二級毒品甲基
    安非他命、第三級毒品Ｋｅｔａｍｉｎｅ（即愷他命）成分，有台北市政府警察
    局九十一年十月三十一日北市鑑毒字第八三三號鑑驗通知書一紙在卷可稽，而被
    告於九十一年八月四日凌晨五時三十分許，在台北市○○○路四段一六０號前為
    警查扣之疑似ＭＤＭＡ藍色藥錠十顆，均未檢出可疑毒品成分，僅檢出第四級管
    制藥品Ｄｉａｚｅｐａｍ及Ｎｉｍｅｔａｚｅｐａｍ成分，疑似Ｋ他命白色粉末
    二瓶均檢出第三級毒品愷他命成分，此有台北市政府警察局九十一年十一月十九
    日北市鑑毒字第八三四號鑑驗通知書一紙佐憑，不論從乙○○身上搜獲之紫白色
    膠囊或從被告處查扣之藍色藥錠，警方執行扣押時，均泛稱為ＭＤＭＡ（搖頭丸
    ），經警初步檢驗結果，亦均呈ＭＤＭＡ反應，各有台北市政府警察局保安警察
    大隊第一中隊查獲涉嫌毒品危害防制條例毒品初步鑑驗報告單、台北市政府警察
    局保安警察大隊扣押物品目錄表附卷可稽（見偵卷第十七頁至第二十頁），則被
    告於警訊、偵查中供承販售予乙○○之ＭＤＭＡ（搖頭丸），究係何指，即非無
    研求餘地。
  (二)被告於警訊時固坦承：伊曾於九十一年八月四日二時十五分許，在台北市○○街
    、雙城街口，以六百元價格賣二顆搖頭丸給乙○○，是以一顆二百五十元買進，
    三百元賣出（見偵卷第六頁正面及反面），於檢察官初次偵查時亦不否認：這些
    東西向「小光」拿的，搖頭丸每顆二百五十元至三百元，Ｋ他命要一千元，本來
    要自己施用，後來乙○○要就以三百元賣給他等語（見偵卷第三七頁反面），惟
    被告於本院審理時亦辯稱：伊賣給乙○○的是藍色藥錠型，不是白色膠囊型等語
    ，況被告為警查獲時，所扣得之疑似搖頭丸ＭＤＭＡ十顆，均係藍色藥錠型，並
    無搜獲與證人乙○○身上查扣同一形式紫白色膠囊型毒品，則被告上開所辯即非
    全然無稽。證人即查獲警員丙○○雖於本院審理時證稱：警方當時有將從乙○○
    處搜獲之膠囊型毒品提示供被告辨識，然為被告所否認，且被告警訊筆錄亦未記
    載任何警方曾經提示相關證物予被告辨識之詞句，另相較於乙○○施用毒品之警
    詢筆錄明確記載查扣毒品型態為膠囊型，本件被告警詢筆錄僅記載被告販售快樂
    丸ＭＤＭＡ，並未記載其販售快樂丸之外型，再經本院請公訴人提供被告警訊錄
    音帶，經調閱全卷並無警詢錄音帶，有臺灣臺北地方法院檢察署檢察官九十二年
    六月二十六日補充理由書可考，復經調閱乙○○違反毒品危害防制條例案（施用
    毒品部分）之卷宗內，雖有警詢錄音帶一捲，然其內容僅有乙○○警詢時錄音，
    並無被告警詢內容，本院無從就此查證，是被告辯稱警方當時並未將從乙○○處
    查扣之毒品供其辨識乙節，即屬信而有徵。是本件顯難據此被告警詢中自白，認
    定被告販賣予乙○○之快樂丸究係膠囊型抑或藥錠型。
  (三)證人乙○○於警訊中指稱：伊於九十一年八月四日凌晨約二時左右撥打行動電話
    予被告，以每顆三百元購買二顆搖頭丸（膠囊型），共計六百元，雙方在凌晨二
    時十五分至二十分左右在台北市○○街與雙城街口交易，已服用一顆，剩下一顆
    遭警查扣（見偵卷第八頁反面至第九頁）；於本院審理時先稱：伊於九十一年七
    月底向被告購買二顆搖頭丸，不過被告回稱只剩下一顆，且每顆要賣二百五十元
    ，被告就拿一顆藥錠型、藍色、無包裝之搖頭丸給我，我只跟被告交易過一次，
    為警查獲當天所扣得之毒品並非向被告購買，而是當天在雅宴舞廳向另名男子購
    買，因為警察要我供出上手，伊只認識被告，且確實向被告買過毒品，所有就把
    他供出來；嗣改稱：警方查獲當天向被告買過一顆藍色搖頭丸、一顆白色膠囊型
    搖頭丸，藍色搖頭丸每顆二百五十元，白色膠囊型是三百元，後來我去雅宴舞廳
    玩，吃掉一顆藍色搖頭丸，又買一次另一種型式的搖頭丸，至於何種型式搖頭丸
    ，因當時舞廳燈光昏暗，已經忘記了，也是在舞廳內把它吃掉，留下向被告買的
    白色膠囊型搖頭丸，也就是警方在伊身上查獲的那顆膠囊（均見本院九十二年六
    月二日訊問筆錄），不論就購買時間、數量、型式、價格，其供述前後歧異，微
    論證人乙○○僅於本院執行拘提時，始到庭陳述，嗣經本院先後二次面告下次庭
    期接受檢、辯雙方交互詰問，卻始終迴避拒不到庭（見本院九十二年六月二日及
    同年七月十一日訊問筆錄），妨害被告對質權、詰問權之行使，故就此部分，證
    人乙○○證言之可信性頗值斟酌，尚難遽以採信。
  (四)本件係乙○○先因持有前開成分之膠囊型毒品，在台北市○○○路與延吉街口為
    警查獲，嗣經警授意供出上手，由乙○○撥打被告行動電話聯繫，於九十一年八
    月四日凌晨五時三十分許，在台北市○○○路四段一六０號前查獲被告之事實，
    業經證人乙○○、警員丁○○、丙○○、賴啟明、蘇德賢分別證述在卷，復為被
    告所不爭執，惟據證人乙○○於本院審理時證稱：我被警察查獲後，帶回保安大
    隊，警方問我藥的來源，我就用手機撥打被告手機，問被告身上還有沒有毒品，
    被告要我先去找他，見面再談，就掛斷電話，隨後警方就帶我到約定地點，我先
    下車等候被告，警方在車上守候，不到一分鐘，被告就出現，警方立刻下車抓人
    ，當時我們還沒有談到要購買哪種毒品、數量及價格等語（見本院九十二年六月
    二日訊問筆錄），證人即警員丁○○亦證稱：警方是先查獲乙○○，並在他身上
    查到膠囊狀搖頭丸一顆，再帶回隊部訊問，追查毒品上手是何人，乙○○就說是
    被告，警方遂請請乙○○在警局以電話約被告出來，通話內容我們沒有聽的很清
    楚，電話掛斷後，乙○○就跟我們說是約在忠孝東路錢櫃，抵達到錢櫃後，請乙○○打電話跟被告確認，並在錢櫃外面路邊等，不久，被告就從錢櫃出來，警方
    表明身分，並告知根據乙○○的指訴，其身上所持有的毒品是源自於被告，被告
    就嚇到，接著我就問被告身上有無毒品，他猶豫一下，就從身上拿出扣案的毒品
    ，從被告身上查扣到十顆藥錠型搖頭丸、二瓶粉狀的Ｋ他命等語（見本院九十二
    年六月十二日訊問筆錄），則究竟證人乙○○應警之要求撥打電話邀約被告之時
    ，是否確係以向被告購買毒品為由，尚無法得其確信，亦難遽認此查獲過程為被
    告販賣毒品事實認定之基礎。
  (五)至於被告為警查扣之愷他命二瓶，據被告辯稱係供己施用，證人乙○○亦從未指
    證被告有販賣愷他命犯行，根據「罪證有疑，利於被告」原則，自難僅憑被告持
    有愷他命之事實，遽謂被告有何販賣第二級毒品意圖，亦此敘明。
五、綜上所述，本件有利害關係之證人乙○○所為被告販賣毒品之證述，存有前後供
    述相違之瑕疵；而警之查獲過程，又無法確認被告係為販賣毒品予乙○○之目的
    而出現在查獲地點，且因警未將從乙○○處所扣得之膠囊型毒品供被告辨識，遑
    論從被告處查扣之物僅有第四級管制藥品成分，並無任何毒品反應，顯與從乙○○處搜獲含有第二級、第三級毒品成分之膠囊種類不同，致無法確認被告販售予
    乙○○之物，究係管制藥品抑或毒品，而被告縱使販賣第四級管制藥品屬實，亦
    不構成犯罪；至被告身上扣得之愷他命，復無證據證明係供販賣而持有，不能排
    除係供被告自己施用之可能性，故無法以此等查獲過程及扣案證物資為證人乙○○於警詢及本院審理中所為不利被告指述之佐證。此外，復無其他積極事證可認
    被告確有販賣毒品之犯行，全案顯有合理懷疑存在，要屬不能證明被告販賣毒品
    之犯行，揆諸前開說明，應依法諭知無罪之判決。
據上論斷，應依刑事訴訟法第三百零一條第一項，判決如主文。
本案經檢察官戴東麗到庭執行職務
中      華      民      國    九十二    年      九      月     十九     日
                                      臺灣臺北地方法院刑事第十二庭
                                          法  官  胡宏文
右正本證明與原本無異。
如不服本判決，應於判決送達後十日內，向本院提出上訴狀。
                                          書記官 劉穗筠
中      華      民      國    九十二    年      九      月    二十二    日


司法院資訊處製作；財團法人民間司法改革基金會備份。
